行　政　法　院　判　決　　　　　　　　　　　　　　八十八年度判字第二四七號
　　原　　　告　美商．維爾康國際公司
　　代　表　人　甲○○○○○○.
　　訴訟代理人　陳長文　律師
　　　　　　　　蔡瑞森　律師
　　被　　　告　經濟部智慧財產局（原經濟部中央標準局）
右當事人間因商標異議事件，原告不服行政院中華民國八十七年七月八日台八七訴字
第三四二○九號再訴願決定，提起行政訴訟。本院判決如左︰
　　主  文
原告之訴駁回。
　　事  實
緣本件關係人登昌恆興業股份有限公司於民國八十五年一月二十日以「UPMOST MTV」
商標，指定使用於商品及服務分類表第九類之介面卡、個人電腦主機、影全能卡商
品申請註冊，作為其註冊第五九七二三九號「奧普極品UPMOST及圖」商標之聯商標，
並聲明圖樣內之MTV 不在專用之列，經被告審查核准，列為審定第七五七七五五號商
標。嗣原告以該商標有違商標法第三十七條第一項第七款之規定，對之提出異議。被
告以該商標無商標法第三十七條第一項第七款規定之適用，尚難因原告據以異議標章
已使用於音樂有線電網服務信譽卓著為由，執為系爭商標有商標法第三十七條第一
項第七款規定適用之論據，乃為異議不成立之審定，發給中台異字第八六○八二五號
商標異議審定書。原告不服，循序提起訴願、再訴願，遞遭駁回，遂向本院提起行政
訴訟。茲摘兩造訴辯意旨如次：
原告起訴意旨略謂︰一、按「商標圖樣襲用他人之商標或標章有致公眾誤信之虞者」
，不得申請註冊，為商標法第三十七條第一項第七款所明定。該條款之適用，係以商
標近似為前提，而商標外觀、觀念或讀音方面有一近似者，即為近似商標，此為被告
機關印行之商標手冊所明定。又該條款所稱之「襲用」，係指無正當理由，以相同或
近似於他人商標或標章申請註冊，致使一般消費者誤信其所表彰之商品來源或產銷主
體而購買之虞而言，其適用不以所襲用者係著名商標或標章而使用於同一或同類商品
為限，合先陳明。二、查原告係世界著名之企業，於西元一九八一年首創音樂有線電
網MUSIC TELEVISION，為表彰其所提供之服務，特別以其電網名稱之縮寫「 MTV
」設計「MTV Logo」標章使用於其所提供之節目及其他相關處所，該電網首創提供
每天二十四小時完全播放與音樂有關的節目，廣受青少年及成人之喜愛，該電網在
美國播出後，歷十六年之經營，極為成功，並陸續透過衛星先後於歐洲、亞洲等地區
播送，在台灣亦為收率冠軍之音樂頻道，時至今日，「MTV Generation」（MTV 世
代）已成為世界性用詞，表示由原告MTV 節目伴隨長大的世代，更足證MTV 之知名度
及影響力，值此世界娛樂資訊傳達如此迅速之際，中華民國境內之消費者早已熟知該
標章。目前透過許多報章雜誌之報導均可見到有關MTV 音樂台節目表及有關其節目之
主持人及相關活動訊息，而一般消費大眾亦可透過網際路取得其相關資訊。又原告並
擴展其附加產品，將該標章用於錄影帶、錄音帶、衣服、手錶、背袋、帽子、杯子、
毛巾、鑰匙圈、紀念章等各種產品上，亦廣受消費者之喜愛。十餘年來一般消費大眾
及新聞界均以MTV 稱呼原告之音樂電台，目前國內報紙刊載每日電節目表中該台
即以MTV 表示，一般消費者在各種報章媒體上一見「MTV 」即知其指的係原告公司所
提供之服務，是以由原告創用的「MTV 」服務標章歷多年之使用，早已在交易上成為
原告服務之識別標章，一般消費者見到「MTV 」即知其係表彰原告所提供之服務。原
告尤欲陳明者，最新英語情報辭典中，雖稱MTV 一詞亦有音樂錄影帶之意，然其第一
個意義即指出為原告公司名稱 MUSIC TELEVISION 之縮寫，其對於原告公司之歷史演
變亦有說明，是MTV 一詞既非僅指音樂錄影帶，在一般消費者心中已另為原告之代名
詞，此已不容置疑，又所檢送之英文報導中並未有稱MTV 一詞係為一流行用語，謹此
陳明。原告為周全保護「MTV Logo」及「MTV 」標章，已陸續在美國、加拿大、英國
、日本、墨西哥、智利、巴西、阿根廷、秘魯、巴拿馬、巴拉奎、宏都拉斯、薩爾瓦
多等多國取得註冊。綜上所陳，原告之「MTV 」及「MTV Logo」標章早已廣為國內消
費者所熟知並為世所共知之著名標章，殆無疑義。三、按判斷兩商標是否有混同誤認
之虞，應就其各主要部分隔離觀察，所謂主要部分，係指商標中其具識別他我商品之
部分而言；而二個以上字詞組成之商標，應考慮其結合之強弱程度，而判斷其是否為
近似，即：含有說明文字之結合商標，以未附加該說明性文字之部分判斷之，又以著
名商標與其他文字或圖形結合而成之商標，原則上與該著名商標構成近似，此為被告
機關商標手冊所明訂。查系爭商標「UPMOST MTV」，係由「UPMOST」及「MTV 」組成
，其中「UPMOST」為形容詞，有至上的、最高的之意，乃形容其後之「MTV 」，依前
揭說明，系爭商標於此對近似性時，應僅及於其主要部分「MTV 」，則系爭商標與原
告所首創並負盛名之「MTV」標章完全相同。事實上，系爭商標整體意為「至上的MTV
」，一般消費者見到該商標所產生的印象仍是指「MTV 」，而非「UPMOST」，是以系
爭商標與原告之「MTV 」為近似商標，實毫無疑問，絕非如原處分書及原決定書上所
言：「二者整體覺印象有別」，無使人發生混淆誤認之虞。至於行政院決定書中指
稱「系爭商標於申請註冊時聲明圖樣內之MTV 不在專用之列，難謂有仿襲之嫌」一詞
，實不足採。按「MTV 」為原告於西元一九八一年（即民國七十年）所創，其知名度
已如前述，消費大眾均知MTV 為原告所有之商標，而系爭商標遲至民國八十五年才向
被告機關提出申請，實難謂系爭商標申請人不知原告所有之「MTV 」商標而無仿襲之
嫌。又即使已聲明放棄部分專用權之商標，於比對近似性時，仍應以其整體圖樣為準
，此為商標法施行細則第二十八條所明定，是系爭商標即使已就「MTV 」部分聲明放
棄專用權，其與其他商標比對近似性時，仍應以「UPMOST MTV」整體比對，謹此陳明
。四、今關係人以極近似於原告夙著盛譽之「MTV 」標章申請註冊於與影娛樂有關
之「影全能卡」商品上，其與原告公司之商品與服務性質難謂毫無關聯，自極易使
一般消費者對系爭商標商品來源或產銷主體產生混淆而誤認為原告所產製或與原告有
授權之關係，客觀上其襲用原告商標有致公眾誤信之虞之情，實至明確，然被告機關
及原決定機關竟以「MTV 」為一習知文字，且系爭商標另有外文「UPMOST」可資辨識
，二者商標予人印象不同，且又指定使用於性質完全不同之商品，而無該條款之適用
，實難以令人信服。蓋「MTV 」由三個英文字母組成，一般字典並無此字之意義，其
並非一習知文字極其顯然，原告創用「MTV 」標章之緣由已如前述，原告十分重該
標章，為在中華民國取得商標保護，自西元一九九一年起即申請註冊於相關服務及產
品上，惟被告機關或以商品說明，或以不具顯著性而予核駁，原告鍥而不捨，經數次
申請並賴商標法修正後終獲「MTV Logo」商標註冊，而原告仍就「MTV 」純字母商標
之註冊努力中，原告所欲強調者，即「MTV 」標章為原告所有，歷長久廣泛之使用已
建立起相當知名度，原告盡力於世界各國包括中華民國尋求註冊保護，該標章自應享
有商標法第三十七條第一項第七款所賦予之排他性，而不以系爭商標指定使用於同一
或類似商品為限。五、綜上所陳，關係人以極近似於原告之商標申請註冊於類似之商
品，客觀上有襲用他人商標而致公眾誤信之虞，已不容置疑，自有商標法第三十七條
第一項第七款規定之適用，依法應不得註冊。六、基於上開事實及理由，爰依法提起
行政訴訟，懇請鈞院鑒核，判決撤銷一再訴願決定及原處分等語。
被告答辯意旨略謂︰按商標圖樣襲用他人之商標或標章有致公眾誤信之虞者，不得申
請註冊，固為商標法第三十七條第一項第七款所規定，惟應以商標圖樣有使一般消費
者對其商品之製造者發生混淆誤認之虞，始足當之。查系爭審定第七五七七五五號「
UPMOST MTV 」 商標圖樣，係由外文UPMOST及MTV 所組成，據以異議之「MTV Logo」
、「MTV 」標章則由立體之外文字母Ｍ於其右半部嵌入反白之外文TV或單純之MTV 所
構成，固均有外文MTV ，惟其與「MTV Logo」標章予人整體覺印象有別，而觀諸關
係人於異議答辯時所檢附之字典摘頁影本，MTV 一詞係Music Television或指音樂錄
影帶之意，由原告於異議時所檢送報章雜誌有關MTV 之藝文報導亦可知其為一流行用
語，且系爭商標於申請註冊時經聲明圖樣內之MTV 不在專用之列，難謂有仿襲之嫌，
況系爭商標尚有外文UPMOST可資區別，是系爭商標指定使用於性質完全不同之介面卡
、個人電腦主機、影全能卡商品申請註冊，難謂有使人對其所表彰商品之來源或產
製者發生混淆誤認之虞，自無首揭法條之適用。是本局所為之處分，並無不合等語。
　　理  由
按商標圖樣襲用他人之商標或標章有致公眾誤信之虞者，不得申請註冊，固為商標法
第三十七條第一項第七款所規定，惟應以商標圖樣有使一般消費者對其商品之製造者
發生混淆認認之虞，始足當之。本件關係人登昌恆興業股份有限公司於八十五年一月
二十日以「UPMOST MTV」商標，指定使用於商品及服務分類表第九類之介面卡、個人
電腦主機、影全能卡商品申請註冊，作為其註冊第五九七二三九號「奧普極品UPMO
ST 及圖」商標之聯合商標， 並聲明圖樣內之MTV 不在專用之列，經被告審查核准，
列為審定第七五七七五五號商標。嗣原告以該商標有違商標法第三十七條第一項第七
款之規定，對之提出異議。被告以系爭審定第七五七七五五號「UPMOST MTV」商標圖
樣係由外文UPMOST及MTV 所構成，而據以異議之商標圖樣則由黑色立體外文字母Ｍ，
另於其右半部嵌入反白之外文TV或單純之MTV 所構成，二者固均有外文MTV ，惟其整
體予人覺印象有別，異時異地隔離觀察，無論外觀、觀念或讀音上猶易於辨識，一
般商品購買人施以普通之注意，難謂有產生混同誤認之虞，非屬近似之商標。又依原
告所檢送報章雜等實際使用之證據資料以觀，其係於西元一九八一年首創音樂有線電
網，以「MTV Logo」標章表彰其所提供之音樂節目，廣受青少年及成人歡迎喜愛，
為我國收率冠軍之頻道，然MTV 為一習知之文字，系爭商標尚有外文UPMOST可資辨
識，且指定使用於性質不同之介面卡、個人電腦主機、影全能卡商品，尚難謂會使
消費者產生聯想之虞，無使人對其所表彰商品之來源或產製者發生混淆誤信而予購買
之虞，無商標法第三十七條第一項第七款規定之適用，尚難因原告據以異議標章已使
用於音樂有線電網服務信譽卓著為由，執為系爭商標有商標法第三十七條第一項第
七款規定適用之論據，乃為異議不成立之審定。查系爭審定第七五七七五五號「UPMO
STMTV」商標圖樣如附圖一，係由外文UPMOST 及MTV 所組成，據以異議之「MTV Logo
」、「MTV 」標章圖樣如附圖二，則由立體之外文字母Ｍ於其右半部嵌入反白之外文
TV或單純之MTV 所構成，固均有外文MTV ，惟其與「MTV Logo」標章予人整體覺印
象有別，而觀諸原處分機關附關係人於異議答辯時所檢附之字典摘頁影本，MTV 一
詞係Music Television或指音樂錄影帶之意，且系爭商標於申請註冊時經聲明圖樣內
之MTV 不在專用之列，難謂有仿襲之嫌，況系爭商標尚有外文UPMOST可資區別，則原
處分認系爭商標指定使用於介面卡、個人電腦主機、影全能卡商品申請註冊無使人
對其所表彰商品之來源或產製者發生混淆誤認之虞，原處分所為異議不成立之審定，
核與首開法律規定並無不合，一再訴願決定遞予維持，亦無違誤，均應予維持。原告
主張，MTV 一詞，既非僅指音樂錄影帶，在一般消費者心中已為原告之代名詞，系爭
商標極易使一般消費者對其商品來源或產銷主體產生混淆，而有致公眾誤信之虞云云
，揆諸上開說明，並無足採。綜上所述，原告起訴意旨難謂有理由，應予駁回。
據上論結，本件原告之訴為無理由，爰依行政訴訟法第二十六條後段，判決如主文。
中    華    民    國     八十八      年      二      月       四        日
                    行 政 法 院 第 二 庭
                                審 判 長 評  事      陳  石  獅
                                         評  事      徐  樹  海
                                         評  事      彭  鳳  至
                                         評  事      黃  合  文
                                         評  事      林  茂  權
右  正  本  證  明  與  原  本  無  異
                                         法院書記官  王  福  瀛
中    華    民    國     八十八      年      二      月       五        日
附圖一、                附圖二、              附圖三、
~[G;H:\SCN\88\00000000.1;;]
~[G;H:\SCN\88\00000000.2;900;]
~[G;H:\SCN\88\00000000.3;1800;]
